臺灣士林地方法院刑事判決
110年度易字第270號
公  訴  人  臺灣士林地方檢察署檢察官  
被      告  陳建煌



選任辯護人  陳冠銘律師
上列被告因違反藥事法案件，經檢察官提起公訴（109年度偵字
第20846號），本院判決如下：
    主  文
陳建煌犯過失輸入禁藥罪，處拘役伍拾伍日，如易科罰金，以新
臺幣壹仟元折算壹日。
扣案如附表所示之物均沒收。 
    事  實
一、陳建煌本應注意輸入之物品若含有「Sildenafil」成分，且
    使用於人體，應為藥事法規定之藥品，需經衛生福利部查驗
    登記，核准發給藥品許可證後，始得輸入，如未經核准擅自
    輸入，即屬藥事法第22條第1項第2款所稱之禁藥，而依其智
    識經驗，並無不能注意之情形，竟疏未注意及此，而於民國
    108年9月14日前某時許，在我國境內不詳處所，以手機透過
    網際網路連結臉書後，再透過臉書廣告頁面連結不詳網站，
    向真實姓名及年籍均不詳之賣家，購買日本公司所生產、來
    源地為香港，名為「日本騰素」之產品6盒（如附表所示，
    內含「Sildenafil」成分，下稱本案產品），並採取貨到付
    款之方式，留存其姓名為收件人，以臺北市○○區○○街00號北
    投7-11超商為收件地址，供該賣家自香港地區寄送至臺灣。
    其後該賣家即自香港地區交由不知情之貨運公司以空運託運
    內含本案產品之郵件包裹，而將之輸入我國境內，並委由不
    知情之鴻鑫公司於108年9月14日本案產品運抵海關後向財政
    部關務署臺北關申報進口（簡易申報單號碼：CZ000000000J
    ，納稅義務人：陳建煌），而以此方式自香港地區輸入未經
    核准含有「Sildenafil」成分之本案產品，嗣經財政部關務
    署臺北關稽查人員抽核稽查而察覺有異，將本案產品之內容
    物送驗，發現內含「Sildenafil」成分，而查悉上情。
二、案經內政部警政署航空警察局移送臺灣桃園地方檢察署呈請
    臺灣高等檢察署檢察長令轉臺灣士林地方檢察署檢察官偵查
    起訴。
    理  由
壹、程序部分
    按被告以外之人於審判外之言詞或書面陳述，除法律有規定
    者外，不得作為證據，刑事訴訟法第159條第1項定有明文。
    又被告以外之人於審判外之陳述，雖不符合同法第159條之1
    至第159條之4之規定，而經當事人於審判程序同意作為證據
    ，法院審酌該言詞陳述或書面陳述作成時之情況，認為適當
    者，亦得為證據；當事人、代理人或辯護人於法院調查證據
    時，知有同法第159條第1項不得為證據之情形，而未於言詞
    辯論終結前聲明異議者，視為有前項之同意，刑事訴訟法第
    159條之5亦定有明文。查：本判決所引用被告陳建煌以外之
    人於審判外之陳述，被告於審判程序中對於該等證據之證據
    能力均未加以爭執（本院110年度易字第270號卷【下稱本院
    卷】卷二第71頁至第73頁），而檢察官、被告及其辯護人迄
    至本院言詞辯論終結前亦均未聲明異議，本院審酌上開證據
    資料製作時之情況，尚無違法不當及證明力明顯過低之瑕疵
    ，亦認為以之作為證據應屬適當，依刑事訴訟法第159條之5
    規定，認前揭證據資料均具有證據能力。另本判決所引用資
    以認定事實所憑之非供述證據，並無證據證明係公務員違背
    法定程序所取得，依刑事訴訟法第158 條之4反面解釋，有
    證據能力。 
貳、實體部分
一、認定犯罪事實所憑之證據及理由　　
　　訊據被告固坦承其透過網際網路向不詳賣家購買本案產品，
    並提供收件人姓名及地址，供該賣家寄送本案產品之用等情
    ，然矢口否認有何過失輸入禁藥之犯行，並辯稱：我是第一
    次購買日本騰素，平常也很少網路購物，所以我不知道本案
    產品含有「Sildenafil」成分云云（本院卷二第36頁、第78
    頁）；其辯護人則為其辯護稱：被告自76年間起即專職在家
    中照顧母親，至106年間始重返社會擔任保全工作，被告已
    與社會脫節，依其社會經驗及智識程度，尚難認被告於下單
    購買本案產品時，已明知或可預見本案產品將自國外輸入我
    國，其所為僅係一般消費者之網路購物行為，非屬藥事法所
    指之「輸入」行為；另由被告所提供之網頁列印資料，其上
    標示有「男性速效保健品」、「純天然成分」、「天然補品
    」、「純植物完全沒有任何副作用」等文字，易使一般消費
    者誤認為係合法之保健食品，且被告購買本案產品之目的並
    非壯陽，僅是單純保健，是被告對於本案產品含有「Silden
    afil」成分並無認識，亦無預見可能性，難認被告有過失輸
    入禁藥之犯行云云（本院110年度審易字第268號卷第39頁至
    第42頁、本院卷二第36頁至第37頁、第38頁、第43頁至第44
    頁、第51頁至第57頁）。經查：
　㈠被告未向衛福部申請查驗登記，亦未經核准發給藥品許可證
    ，即於108年9月14日前某時許，在我國境內不詳處所，以手
    機透過網際網路連結臉書後，再透過臉書廣告頁面連結不詳
    網站，向真實姓名及年籍均不詳之賣家訂購本案產品，並採
    取貨到付款之方式，指定其本人為收件人，收件地址則為臺
    北市○○區○○街00號7-11超商。其後該賣家自中國大陸香港地
    區交由不知情之貨運公司以空運託運內含本案產品之郵件包
    裹，而將該郵件包裹輸入我國境內，並委由不知情之鴻鑫公
    司於108年9月14日向財政部關務署臺北關申報進口（簡易申
    報單號碼：CZ000000000J，納稅義務人：陳建煌）。嗣該郵
    件包裹於108年9月14日運抵我國海關後，經財政部關務署臺
    北關稽查人員抽核稽查，並將本案產品之內容物送驗，發現
    內含「Sildenafil」成分等情，業據被告自承在卷（臺灣桃
    園地方檢察署109年度偵字第31713號卷【下稱桃檢偵卷】第
    7頁至第9頁、本院卷二第36頁），核與證人朱淯維於財政部
    關務署臺北關及本院之證述（桃檢偵卷第35至37頁、本院卷
    二第66頁至第69頁）大致相符，並有進口快遞貨物簡易申報
    單及本件貨物照片（桃檢偵卷第23至25頁）、財政部關務署
    臺北關108 年10月8 日北普機字第1081042165號函文及所附
    貨袋0000000J查獲案物送鑑清表（桃檢偵卷第27頁）、衛福
    部食品藥物管理署108 年12月31日FDA 研字第1080029553號
    函及附件（桃檢偵卷第29至29頁背面）、財政部關務署臺北
    關扣押貨物收據及搜索筆錄（桃檢偵卷第41頁）等資料在卷
    可佐，上開事實，已堪認定。
　㈡按藥事法第82條第1 項所謂輸入，係指由國外將偽藥或禁藥
    運輸進入我國領土者而言（最高法院71年臺上字第8219號判
    例意旨參照）；按輸入或攜帶進入臺灣地區之香港或澳門物
    品，以進口論，香港澳門關係條例第35條第2 項前段定有明
    文。次按輸入藥品，應將其成分、規格、性能、製法之要旨
    ，檢驗規格與方法及有關資料或證件，連同原文和中文標籤
    、原文和中文仿單及樣品，並繳納費用，申請中央衛生主管
    機關（行政院衛生署，現改制為「行政院衛生福利部」）查
    驗登記，經核准發給藥品許可證後，始得製造或輸入，藥事
    法第39條第1 項定有明文；而未經依藥事法第39條之規定申
    請核准擅自輸入之藥品，除係旅客或隨交通工具服務人員攜
    帶自用藥品進口者外，即係屬藥事法第22條第1 項第2 款前
    段之禁藥，藥事法第22條第1 項第2 款、藥事法施行細則第
    6 條亦設有明文。查：本案產品之郵件包裹係自香港地區輸
    入臺灣地區，揆諸上開說明，自屬以進口論，而本案產品既
    含有「Sildenafil」成分，業如前述，自應以藥品列管，需
    依前開規定取得藥品之輸入許可證始可輸入，則被告未取得
    本案產品之輸入許可證，而透過網路訂購本案產品，並自香
    港地區以空運快遞方式運輸入境我國桃園機場而輸入之，其
    所為自屬藥事法第22條第1 項第2 款前段所稱之未經核准擅
    自輸入之藥品無訛。
　㈢按於輸入任何藥品前，應將欲輸入藥品之成份、原料藥來源
    、規格、性能、製法之要旨，檢驗規格與方法及有關資料或
    證件，連同原文和中文標籤、原文和中文仿單及樣品，申請
    中央衛生主管機關查驗登記，經核准發給藥品許可證後，始
    得輸入，此不但係藥事法及相關子法所明定，再經我國大眾
    媒體廣為宣導，一般大眾早知藥品之輸入須格外謹慎，不得
    任意在網站上購買、輸入。查：
　⒈依據卷附本案產品照片（桃檢偵卷第25頁），本案產品外包
    裝載明「日本騰素」、「片劑」等內容，已具有藥品外觀；
    另依被告所提出、其透過網路購買本案產品之網頁列印資料
    ，其上已載明「100％顯著效果」、「日本男優最鍾愛的男性
    速效保健品」、「作用五培元固本，壯陽生精」等文字，有
    上開網頁列印資料可佐（本院110年度審易字第268號卷第43
    頁至第58頁），是被告所訂購之本案產品，顯係宣稱具有壯
    陽用途，且保證一定療效之產品，而非僅為一般保健食品。
    參酌本案案發時，被告年約60餘歲，其復自承為高商畢業（
    本院卷二第74頁），是依其教育背景及智識程度，於購買本
    案網站中宣稱具有壯陽效果，且包裝上載明「日本騰素」、
    「片劑」等內容而具有藥品外觀之本案產品前，自應注意本
    案產品是否含有藥品成分，且無不能注意之情形，卻率未向
    相關單位加以確認，其輸入「Sildenafil」成分之本案產品
    ，其有應注意、能注意而未注意之過失甚明。
　⒉至被告及其辯護人雖以下開情詞置辯：
　⑴辯護意旨雖為被告辯護稱：被告只是網路購物，並未委託鴻
    鑫公司辦理本案產品之報關進口，被告並不知其訂購之本案
    產品需自國外輸入，從被告購買本案產品之網頁列印資料以
    觀，也看不出本案產品是從國外進口，故難認被告係有意輸
    入本案產品云云（本院卷二第38頁）。然查：由卷附被告所
    提供之網頁列印資料中商品外包裝圖片，可見該商品外包裝
    上品名等標示均為日文文字，網頁上復記載「日本進口」、
    「原廠進口」字樣，配送方式旁更有飛機之圖樣，廠商部分
    亦標示「日本京都滋賀縣製藥株式會社」，網頁上亦載明「
    以上網頁由日本…公司（日本京都滋賀縣製藥株式會社） 所
    有」，結帳頁面中商品原價亦係以日文計價，是由上開網頁
    列印資料內容，已堪認被告就透過該網站訂購本案產品，可
    能係透過空運方式由國外輸入等情，自有預見可能性，辯護
    意旨執前詞主張被告並無預見可能，已難憑採。
　⒉被告雖又辯稱：我不知道本案產品內含禁藥成分云云；其辯
    護人則為被告辯護稱：被告自76年間起即專職在家中照顧母
    親，至106年間始重返社會擔任保全工作，被告已與社會脫
    節，依其社會經驗及智識程度，尚難認被告於下單購買本案
    產品時，可能認識到本案產品含有「Sildenafil」成分，且
    被告購買本案產品僅係出於保健用途云云。然由被告提供之
    網頁列印資料，足見該網頁銷售本案產品時，業已宣稱具有
    「壯陽」功能，且保證有一定療效，業如前述，是被告當可
    預見本案產品通常即可能具有中西藥之成份而應以藥品管理
    ，則被告囿於自身經驗，未詳加查證，即率爾購買而郵寄本
    案產品回臺，其有應注意、能注意而未注意之過失，甚為明
    確，被告及辯護人上開所辯，自亦不足採。
  ㈣綜上，本件事證明確，被告上開過失輸入禁藥之犯行，堪予
    認定，應依法論科。 　　
二、論罪科刑
　㈠按藥事法上所稱之「輸入」與懲治走私條例之「進口」同義
    ，一經進入國境其犯罪即屬完成（最高法院82年度台上字第
    3797號、96年度台上第5757號判決參照），是本案被告輸入
    之禁藥雖在入關時經海關查獲，然既已進入國境，即已完成
    輸入行為，縱使在輸入後遭查獲，仍對本案輸入禁藥行為已
    達既遂階段此事不生影響。核被告所為，係犯藥事法第82條
    第3 項、第1 項之過失輸入禁藥罪。
　㈡爰以行為人責任為基礎，並審酌被告應注意所輸入之物品是
    否具禁藥成分，竟忽視政府管制藥品之政策，未經主管機關
    許可即輸入含有「Sildenafil」成分之日本騰素，有害我國
    藥品衛生管理，所為非是，惟甫入境即為海關人員查獲，均
    未蔓流、散布，危害之程度尚非重大，兼衡被告輸入禁藥之
    類型、數量，及其否認犯行之犯後態度，及被告自承其為高
    商畢業之智識程度、目前擔任保全、月薪約新臺幣2萬3,000
    元、未婚、無家人需扶養之家庭生活經濟狀況等一切情狀，
    量處如主文所示之刑，並諭知易科罰金之折算標準，以昭炯
    戒。
三、沒收部分　　
    按供犯罪所用、犯罪預備之物或犯罪所生之物，屬於犯罪行
    為人者，得沒收之。但有特別規定者，依其規定，刑法第38
    條第2 項定有明文。次按查獲之偽藥或禁藥，沒入銷燬之，
    藥事法第79條第1 項定有明文。上開沒入銷燬之規定，係列
    於藥事法第八章「稽查及取締」內，而非列於第九章之「罰
    則」，其性質應屬行政秩序罰，屬行政機關依行政程序科罰
    之權限，法院自不得越權於判決內諭知沒入銷燬；惟查獲之
    偽藥若未經行政機關沒入並銷燬，法院自應依刑法第38條之
    規定宣告沒收之（最高法院92年度台上字第2718號、93年度
    台上字第738號判決意旨參照）。另違禁物係指依法令禁止
    製造、運輸、販賣、持有及行使之物而言。藥事法對偽藥及
    禁藥，並無禁止持有規定，則除其他法令另有禁止製造、運
    輸、販賣、持有及行使規定外，偽藥及禁藥，並非均屬違禁
    物（最高法院85年度台上字第4545號判決意旨參照）。經查
    ：扣案如附表所示之本案產品，於輸入我國時經海關人員扣
    押後暫存於貨艙內等情，有財政部關務署臺北關扣押貨物收
    據及搜索筆錄（桃檢偵卷第41頁）及本院公務電話記錄可佐
    ，足見本案產品尚未經海關依海關緝私條例沒入或經主管機
    關依藥事法第79條第1 項規定沒入銷燬。而上開物品既屬藥
    事法第22條第1 項第2 款前段規定之禁藥，雖非違禁物，然
    為被告所有，且係供被告犯本案過失輸入禁藥罪所用之物，
    業據被告供陳在卷，爰依刑法第38條第2 項前段規定宣告沒
    收。至於鑑驗用罄部分，既已滅失，自無庸再予宣告沒收，
    附此敘明。
據上論斷，應依刑事訴訟法第299條第1項前段，藥事法第82條第
3項、第1項，刑法第11條、第41條第1項前段、第38條第2項前段
，判決如主文。
本案經檢察官郭千瑄偵查起訴，經檢察官江玟萱到庭執行職務。
中　　華　　民　　國　　111 　年　　3 　　月　　11　　日
                  刑事第五庭　　法  官  李郁屏
以上正本證明與原本無異。
如不服本判決，應於判決送達後20日內向本院提出上訴狀（應抄
附繕本），並應敘述具體理由。其未敘述上訴理由者，應於上訴
期間屆滿後20日內向本院補提理由書 (均須按他造當事人之人數
附繕本 )「切勿逕送上級法院」。告訴人或被害人如對於本判決
不服者，應具備理由請求檢察官上訴，其上訴期間之計算係以檢
察官收受判決正本之日期為準。
因疫情而遲誤不變期間，得向法院聲請回復原狀。
                                書記官  李登寶
中　　華　　民　　國　　111 　年　　3 　　月　　11　　日
附錄本判決論罪科刑法條：
藥事法第82條
製造或輸入偽藥或禁藥者，處10年以下有期徒刑，得併科新臺幣
1億元以下罰金。
犯前項之罪，因而致人於死者，處無期徒刑或10年以上有期徒刑
，得併科新臺幣2億元以下罰金；致重傷者，處7年以上有期徒刑
，得併科新臺幣1億5千萬元以下罰金。
因過失犯第1項之罪者，處3年以下有期徒刑、拘役或科新臺幣1
千萬元以下罰金。
第1項之未遂犯罰之。
附表：
編號 品名 數量 備註 1 日本騰素（含「Sildenafil」成分） 6盒（每盒16顆） 扣除鑑驗耗損部分